【裁判字號】    98,訴,764
【裁判日期】    981204
【裁判案由】    詐欺
【裁判全文】
臺灣桃園地方法院刑事判決               98年度訴字第764號
公  訴  人  臺灣桃園地方法院檢察署檢察官
被      告  乙○○
選任辯護人  王朝陽律師
上列被告因詐欺案件，經檢察官提起公訴（96年度偵字第19179
號），本院改行簡式審判程序，判決如下：
    主  文
乙○○連續意圖為自己不法之所有，以詐術得財產上不法之利益
，處有期徒刑壹年捌月，緩刑伍年，並應為如附件所示之事項。
    事實及理由
一、本案犯罪事實、證據及應適用之法條，除均引用附件檢察官
    起訴書之記載外，另補充：
  (一)訊據被告乙○○迭於本院準備程序、審理中對檢察官起訴書
    揚敘之犯罪事實坦承不諱，除為本院精研進以勘誤之後述論
    處罪名部分外，俱與證人甲○○屢於警詢及檢察官偵訊中證
    稱情節契合一致，引有各該筆錄在卷為憑，並有檢察官起訴
    書所列諸多書面證據附卷資佐，足見被告之自白委與事實吻
    符，本案事證臻達明確，犯行堪以認定，應予依法論科。
  (二)考之被告行為後，民國94年2月2日修正公布之刑法部分條文
    業自95年7月1日起施行，究諸修正後刑法第2條第1項規定，
    洵係規範行為後法律變更所生新舊法比較適用之準據法，本
    身無須更為新舊法比較，採行一律適用前開規定而為從舊從
    輕比較。按法律變更比較時，應就罪刑有關之共犯、未遂犯
    、想像競合犯、牽連犯、連續犯、結合犯，以及累犯加重、
    自首減輕暨其他法定加減原因、加減例等一切情形，綜其全
    部罪刑結果相較，此有最高法院95年度第8次刑事庭會議決
    議意旨可稽。經查：
  (1)刑法第339條第2項詐欺得利罪，該罪法定刑罰金部分，依修
    正後刑法第33條第5款規定，最低額乃新臺幣（下同）1,000
    元，但依被告行為時之現行法規所定貨幣單位折算新臺幣條
    例第2條、修正前刑法第33條第5款規定，最低額為3元，適
    用新法顯較不利於其。
  (2)刑法第56條有關連續犯規定予以修正刪除，被告數次犯罪行
    為於修正後須受分論併罰，該條刪除雖非犯罪構成要件變更
    ，惟實影響行為人刑罰之法律效果，誠屬法律有所變更，比
    較新舊法結果，適用其行為時之法律即依修正前刑法第56條
    規定論以連續犯，對其較無不利。
  (3)罰金刑之加重，依修正後刑法第67條規定，最高度及最低度
    同加重之，較諸修正前刑法第68條原定僅加重其最高度者，
    顯生不利於被告。
  (4)綜合法律修正前後整體比較，揆之揭引最高法院決議意旨及
    修正後刑法第2條第1項所定從舊從輕原則，適用94年2月2日
    修正後刑罰法律，對被告非較有利，是應適用修正前刑法相
    關規定。
  (5)關於緩刑之宣告，若係犯罪在刑法修正施行前而於施行後裁
    判，應逕適用裁判時之修正後刑法第74條規定，此有最高法
    院95年度第8次刑事庭會議決議意旨可稽。
  (三)核被告所為，係犯刑法第339條第2項詐欺得利罪。按加害人
    倘確積極施用詐術，便非單純消極乘被害人精神上缺陷之情
    形，縱被害人同時尚有精神上缺陷方使所受詐術更易令其信
    為真實，仍僅該當刑法第339條之犯罪，不得逕以同法第341
    條之罪名論擬，參照最高法院29年上字第1156號判例揭櫫斯
    旨。觀以檢察官起訴書載明被告透過佯稱投資公司需錢周轉
    之方式行詐等節，既據被告於本院準備程序中對前開詐騙手
    法供陳綦詳，復得告訴人於同一程序中表述無訛，可徵被告
    顯為積極施用詐術昭灼，則檢察官疏認被告所為涉犯刑法第
    341條第2項準詐欺得利罪，有悖前揭最高法院見解，然衡兩
    者基本社會事實同一，況經本院當庭諭知更正，應即依法變
    更起訴法條。探研被告先後多次詐欺告訴人得利之犯行，盡
    皆時間緊接且係觸犯構成要件相同之罪名，當認基於概括犯
    意反覆為之，為連續犯，依修正前刑法第56條規定，遂以一
    罪論而加重其刑。
  (四)爰審酌被告正值盛年，本該腳踏實地從事正當職業以開創個
    人前程，不意謀取不義之財，連續施用詐術之期間非短，影
    響金融秩序危害重大，造成告訴人所受損失極鉅，姑念被告
    知所悔悟，犯後態度勉可，併斟其犯罪之目的、手段、智識
    程度、生活狀況及其與告訴人之關係等一切情狀，量處如主
    文所示之刑。忖度被告已與告訴人達成和解取得宥諒，又被
    告未曾因故意犯罪受有期徒刑以上刑之宣告，執有臺灣高等
    法院被告前案紀錄表為證，歷此經驗知所警惕信無再犯之虞
    ，本院認所宣告之刑以暫不執行為適當，方予寬典緩刑5年
    ，用啟自新；至被告與告訴人當庭約定如附件所示之和解方
    案，亟思保障告訴人之權益，自以要求被告履行一定負擔始
    告妥恰，甚者被告與告訴人均於本院審理中同意將該和解方
    案納入緩刑所課條件，依刑法第74條第2項第3款，本院兼命
    被告應為如附件所示之事項，充作緩刑宣告之負擔。
二、依刑事訴訟法第273條之1第1項、第299條第1項前段、第300
    條、第310條之2、第454條第2項，刑法第2條第1項前段、第
    339條第2項、第74條第1項第1款、第2項第3款、修正前第56
    條，刑法施行法第1條之1第1項、第2項前段，判決如主文。
本案經檢察官蔡奇曉到庭執行職務。
中    華    民    國    98    年    12    月    4     日
                  刑事第一庭  法  官  俞力華
以上正本證明與原本無異。
如不服本判決應於收受判決後10日內向本院提出上訴書狀，並應
敘述具體理由。其未敘述上訴理由者，應於上訴期間屆滿後20日
內向本院補提理由書( 均須按他造當事人之人數附繕本) 「切勿
逕送上級法院」。
                              書記官  資念婷
中    華    民    國    98    年    12    月    15    日
附件：本院命被告所為之事項
乙○○應向被害人甲○○支付新臺幣（下同）60萬元，其支付方
法為：自判決確定翌月起至全部支付完畢止，按月於每月20日前
支付1萬元，如有一期未支付，視為全部到期。
附錄本案論罪科刑法條
中華民國刑法第339條
（普通詐欺罪）
意圖為自己或第三人不法之所有，以詐術使人將本人或第三人之
物交付者，處5年以下有期徒刑、拘役或科或併科1,000元以下罰
金。
以前項方法得財產上不法之利益或使第三人得之者，亦同。
前2項之未遂犯罰之。

司法院資訊處製作；財團法人民間司法改革基金會備份。
